臺灣高等法院民事判決
111年度上字第557號
上  訴  人  廖智偉（廖榮華之承受訴訟人）

            廖茹楟（廖榮華之承受訴訟人）                                     
            廖浩丞（廖榮華之承受訴訟人）

兼 上一 人
法定代理人  司路紅（廖榮華之承受訴訟人）                                     
上四人共同
訴訟代理人  陳志峯律師  
複 代理 人  李庚道律師                
被 上訴 人  謝敏雄  
            張金順  
共      同
訴訟代理人  黃勝文律師
複 代理 人  張堯晸律師  
上列當事人間請求清償債務事件，廖榮華對於中華民國111年2月
9日臺灣桃園地方法院110年度訴字第1956號第一審判決提起上訴
，本院於111年7月12日言詞辯論終結，判決如下：
    主  文
原判決關於命廖榮華為給付部分，及該部分假執行之宣告，暨訴
訟費用裁判，均廢棄。 
上開廢棄部分，被上訴人於第一審之訴及假執行之聲請均駁回。
第一、二審訴訟費用，均由被上訴人負擔。
    事實及理由
一、原審被告廖榮華於提起上訴後之民國111年3月16日死亡，其
    繼承人為廖智偉、廖茹楟、廖浩丞、司路紅（下稱廖智偉等
    4人），有戶籍謄本可稽（見本院卷第37至43頁），已具狀
    聲明承受訴訟（見本院卷第33頁），核無不合。
二、被上訴人主張：伊為新北市○○區○○段000地號土地（下稱系
    爭土地）之共有人，新北市政府環境保護局（下稱環保局）
    以109年2月1日函通知系爭土地之共有人限期完成該土地上
    廢酸液及污泥之清除作業。嗣伊委請2家公司處理及清運，
    而於110年5月21日、同年6月4日支出費用共新臺幣（下同）
    814萬9,975元（下稱系爭費用），乃伊因保存系爭土地而支
    出之管理費，廖榮華為該土地之共有人，其應有部分1/4，
    應分擔203萬7,494元（計算式：8149975×1/4＝2037494，小
    數點下四捨五入，下同），伊得請求廖榮華如數償還。至伊
    代理訴外人李美玉、陳秀琴與原審被告許淵清簽立上證1之
    買賣契約，嗣因李美玉、陳秀琴已發函解除該契約，故許淵
    清之清償不生效力等情。爰依民法第822條第2項規定，求為
    命廖榮華給付203萬7,494元，及自起訴狀繕本送達之翌日即
    110年10月8日起至清償日止，按週年利率百分五計算利息之
    判決，並願供擔保，請求准予宣告假執行（原審為廖榮華敗
    訴之判決，廖榮華就敗訴部分提起上訴。未繫屬本院者，不
    予贅述）。　
三、廖智偉等4人則以：許淵清係因欠廖榮華錢，將系爭土地應
    有部分1/4之所有權信託予廖榮華，該部分土地實為許淵清
    所有，被上訴人不應請求廖榮華分擔系爭費用。縱被上訴人
    得請求廖榮華償還203萬7,494元本息，因原審言詞辯論終結
    後，被上訴人代理李美玉、陳秀琴，向許淵清購買系爭土地
    之應有部分，依雙方簽立上證1之買賣契約第12條所載之第1
    期款263萬元，包括其代墊之強酸處理費213萬元及另支付50
    萬元予許淵清，則廖榮華應負203萬7,494元本息之債務，業
    經許淵清之清償而消滅，被上訴人不得再向廖榮華為請求等
    語，資為抗辯。其上訴聲明為：（一）原判決關於命廖榮華
    為給付部分及該部分假執行之宣告均廢棄。（二）上開廢棄
    部分，被上訴人於第一審之訴及假執行之聲請均駁回。
四、廖榮華於109年12月8日以信託為原因，登記取得系爭土地應有部分1/4所有權，嗣於110年10月30日回復登記予原審被告許淵清；被上訴人為系爭土地之共有人，環保局以109年2月1日函通知系爭土地之共有人應限期完成該土地上廢酸液及污泥之清除作業；嗣被上訴人委請2家公司處理及清運，而於110年5月21日、同年6月4日支出系爭費用814萬9,975元等事實，為兩造所不爭執（見本院卷第31頁），堪信為真正。
五、被上訴人主張廖榮華應給付203萬7,494元本息，為上訴人以
    上開情詞所否認。經查：
（一）共有物之管理費及其他負擔，除契約另有約定外，應由各
      共有人按其應有部分分擔之；共有人中之一人，就共有物
      之負擔為支付，而逾其所應分擔之部分者，對於其他共有
      人得按其各應分擔之部分，請求償還，此觀民法第822條
      第1項、第2項規定即明。所謂共有物之管理費，舉凡因共
      有物保存、改良及利用等行為所生之費用均包括在內。而
      共有物之保存行為，係指以防止共有物之滅失、毀損或權
      利之喪失、限制等為目的，以維持現狀之行為。是共有人
      為維持共有土地現狀所為保存行為而支出之費用，自得依
      民法第822條第2項，向他共有人請求償還。
（二）被上訴人為系爭土地之共有人，而環保局以109年2月1日
      函通知系爭土地之共有人應限期完成該土地上廢酸液及污
      泥之清除作業；嗣被上訴人委請2家公司處理及清運，而
      於110年5月21日、同年6月4日支出系爭費用814萬9,975元
      ，為兩造所無異詞（見上四所示）。被上訴人上開進行廢
      棄物清運等工作，屬維持系爭土地現狀之保存行為，因此
      支出之系爭費用即屬共有物之管理費，應由支出時之系爭
      土地共有人，按其應有部分分擔之。廖榮華係於109年12
      月8日以信託為原因，登記取得系爭土地應有部分1/4所有
      權，嗣於110年10月30日始回復登記予許淵清（見上四所
      示），足認廖榮華於被上訴人支出系爭費用之110年5月、
      6月間，確為系爭土地之共有人，其所有權應有部分為1/4
      ，則被上訴人自得依民法第822條第2項規定，請求廖榮華
      償還其應分擔之203萬7,494元（計算式：8149975×1/4＝20
      37494）。以故，上訴人稱：許淵清因欠廖榮華錢，遂將
      系爭土地應有部分1/4之所有權信託予廖榮華，該部分土
      地實為許淵清所有，被上訴人不應請求廖榮華分擔系爭費
      用云云，自難憑採。被上訴人就其得請求之上開金額，性
      質上為無確定之給付期限，其起訴狀繕本於110年10月7日
      送達廖榮華（見原審卷第41頁），被上訴人依民法第229
      條第2項、第233條第1項本文、第203條規定，併自得請求
      自同年月8日起，應按週年利率百分之五計付之法定遲延
      利息。　　　
（三）依債務本旨，向債權人或其他有受領權人為清償，經其受
      領者，債之關係消滅；債之清償，得由第三人為之，此觀
      民法第309條第1項、第311條第1項本文規定自明。依上證
      1之買賣契約第3條、第12條第2項分載：本買賣標的總價
      款為1,100萬元。第1期款（簽約款）263萬元；前項第1期
      款包括原甲方（指陳秀琴、李美玉）代墊強酸處理費213
      萬元整，另支付50萬元整予乙方（指許淵清）等內容（見
      本院卷第52、57頁）；及被上訴人之訴訟代理人陳稱：第
      1期款包括陳秀琴、李美玉代墊強酸處理費213萬元之內容
      ，係許淵清為清償廖榮華依本件所負債務等詞（見本院卷
      第118頁）以考，足認買受人陳秀琴、李美玉就其應給付
      之第1期款，與出賣人許淵清均同意以該買賣契約第12條
      第2項之方式為之，其中陳秀琴、李美玉應給付許淵清之2
      13萬元，許淵清係用以清償廖榮華依原判決應給付被上訴
      人之203萬7,494元本息債務，至為明晰。參諸陳秀琴、李
      美玉寄予許淵清之存證信函所載：台端於111年1月10日就
      系爭土地持份1/4，以1,100萬元出售於本人，並收受第1
      期款263萬元在案（包括原買方代墊強酸處理費213萬元）
      ，另支付支票50萬元整予賣方等內容（見本院卷第95頁）
      以察，顯見陳秀琴、李美玉對其已履行第1期款之給付，
      及許淵清因此受領該第1期款263萬元，並無異詞，基此足
      認廖榮華應償還被上訴人203萬7,494元本息之債務，業因
      許淵清之清償而消滅，被上訴人自不得再向廖榮華為請求
      。又廖榮華所負203萬7,494元本息債務已消滅之事實，並
      不受嗣後上證1之買賣契約是否經陳秀琴、李美玉為解除
      之影響。被上訴人徒以：李美玉、陳秀琴已發函解除上證
      1之買賣契約，故許淵清之清償不發生效力云云，並不足
      採。
六、綜上所述，廖榮華依民法第822條第2項規定，應償還被上訴
    人203萬7,494元及自110年10月8日起至清償日止，按週年利
    率百分之五計算利息之債務，業因許淵清之清償而消滅，被
    上訴人不得再向廖榮華為請求，其假執行之聲請失所附麗，
    應併予駁回。原審未及審酌上情，判命廖榮華如數給付，並
    為假執行之宣告，尚有未洽。上訴意旨指摘原判決關此部分
    不當，求予廢棄改判，為有理由，爰由本院予以廢棄改判如
    主文第2項所示。
七、本件事證已臻明確，兩造其餘之攻擊或防禦方法及所用之證
    據，經本院斟酌後，認為均不足以影響本判決之結果，爰不
    逐一論列，附此敘明。
八、據上論結，本件上訴為有理由，依民事訴訟法第450條、第7
    8條、第85條第1項，判決如主文。
中　　華　　民　　國　　111 　年　　7 　　月　　26　　日
                    民事第十八庭  
                        審判長法  官  黃明發
                              法  官  賴彥魁
                              法  官  林政佑
正本係照原本作成。
如不服本判決，應於收受送達後20日內向本院提出上訴書狀，其
未表明上訴理由者，應於提出上訴後20日內向本院補提理由書狀
（均須按他造當事人之人數附繕本）上訴時應提出委任律師或具
有律師資格之人之委任狀；委任有律師資格者，另應附具律師資
格證書及釋明委任人與受任人有民事訴訟法第466條之1第1項但
書或第2項所定關係之釋明文書影本。如委任律師提起上訴者，
應一併繳納上訴審裁判費。
中　　華　　民　　國　　111 　年　　7 　　月　　26　　日
　　　　　　　　　　　　　    書記官  王韻雅